【裁判字號】    97,執消債更,22
【裁判日期】    980402
【裁判案由】    更生事件
【裁判全文】
臺灣屏東地方法院民事裁定          97年度執消債更字第22號
債  務  人  甲○○
債  權  人  三信商業銀行股份有限公司
法定代理人  辛○○
債  權  人  台新國際商業銀行股份有限公司
法定代理人  壬○○
債  權  人  中國信託商業銀行股份有限公司
法定代理人  癸○○
代  理  人  己○○
債  權  人  第一商業銀行股份有限公司
法定代理人  戊○○
債  權  人  美商花旗銀行股份有限公司
債  權  人  聯邦商業銀行股份有限公司
法定代理人  乙○○
代  理  人  丁○○
債  權  人  慶豐商業銀行股份有限公司
法定代理人  庚○○
債  權  人  香港商香港上海豐銀行股份有限公司
法定代理人  子○○
債  權  人  金陽信資產管理股份有限公司
法定代理人  丙○○
上列當事人聲請消費者債務清理事件，本院裁定如下：
    主  文
債務人所提如附件所示之更生方案應予認可。
    理  由
一、按債務人有薪資、執行業務所得或其他固定收入，法院認更
    生方案之條件公允者，得不經債權人會議可決，逕依債務人
    之聲請或依職權以裁定認可更生方案，消費者債務清理條例
    第64條第1 項定有明文。
二、經查：本件債務人聲請更生，前經本院裁定開始更生程序在
    案，有上開裁定一份在卷可參，又債務人任職於南門醫院，
    有固定之薪資收入，每月約為新台幣（下同）32,000元等情
    ，業據其提出財產及收入狀況說明書、財政部臺灣省南區國
    稅局95、96年度綜合所得稅各類所得資料清單、扣繳憑單、
    薪資明細在卷足憑。再觀諸債務人所提如附件所示之更生方
    案，其條件為：自認可更生方案裁定確定翌日起8 年，分96
    期，以每月為一期，前24期按月清償11,000元，後72期按月
    清償15,000元，清償總額計1,344,000 元，清償成數為無擔
    保及無優先債權總額之55.15%。本院參酌債務人名下可供換
    價之財產僅有供其作為交通工具之機車一部，依法受其扶養
    之人父親呂安全（25年5 月28日生），72歲，年紀已大，長
    女尤宜文（79年3 月30日生），19歲，就學中，長子呂裕文
    （84年7 月7 日生）、次女尤欣文（86年8 月6 日生），分
    別為14歲、11歲，年紀尚幼等情，亦有財政部臺灣省南區國
    稅局財產歸屬資料清單、債務人財產及收入狀況報告書、戶
    籍謄本、機車行車執照影本在卷足憑。揆之債務人平均每月
    收入32,000元扣除每月還款金額前24期11,000元、後72期
    15,000元，即所預留之每月生活必要費用前二年為21,000元
    、後六年為17,000元，包含其食、衣、住宿、交通等生活必
    要支出與分擔父親及三位未成年子女扶養費，依據於其住居
    之台灣省屏東縣依內政部社會司所公佈之98年度每人每月最
    低生活費之9,829 元為標準，扣除其個人生活必要費用，則
    分擔父親及上開子女之扶養費用，前二年平均每人每月約
    2,793 元，後六年因長女已成年，扣除該女扶養費，平均每
    人每月約2,390 元，均僅係維持基本生活所需，應屬合理，
    其更生方案核屬公允、適當、可行，且債務人並無同條例第
    64條第2 項所定不得認可之消極事由存在，故不經債權人會
    議可決，予以認可該更生方案。
三、債權人陳述意見略以：（一）依據債務人提出之資料計算，
    其每月收入34,000元，扣除支出24,359元後，剩10,252元，
    不足其所提更生方案每月應付款，期間差額是否有其他收入
    來源，為避免債務人更生履行期間無法履行還款條件，債務
    人應予說明。（二）還款成數過低，債務人應再撙節開支，
    以提高每月還款金額。（三）依債務人之工作，推估將來應
    有退休金之收入，該退休金應予列入分配。（四）更生方案
    中應對債務人於清償期間應為生活程度一定限制等語。惟查
    ：
  （一）雖債務人財產及收入況狀報告書列載平均每月支出合計
        為24,359元，惟該筆數額乃債務人聲請更生前二年總支
        出之平均概算值，僅供其預留生活必要支出額度之參考
        ，要非據此而認定債務人日後消費支出必為該數額，債
        務人為履行更生清償，自應撙節其收支，以支應未來更
        生之履行。而債務人名下可資變賣之財產僅供其作為交
        通工具之機車一部，平均每月薪資約32,000元等情，業
        據其提出之財產及收入狀況說明書、財政部臺灣省南區
        國稅局95、96 年 度綜合所得稅各類所得資料清單、財
        產歸屬資料清單、扣繳憑單、薪資明細、機車行車執照
        在卷可憑，是債務人所陳每月平均收入應屬可信。
  （二）另揆之消費者債務清理條例之目的，除保障債權人集團
        性滿足之最大化及公平化外，並為賦與債務人重建復甦
        其經濟生活之機會。故消費者債務清理程序制度之構築
        首需強調生活再建及破綻預防，提高債務人工作意願並
        改善其生活習慣，使能重新出發，從而保障其生存權，
        並促進其義務遂行能力，儘可能永續性回復信用。是若
        還款額度逾越其所能負擔之極限過大，債務人勢必無法
        清償，終至喪失其還債之意願，則債權人反之能實際受
        償的金額勢必大幅降低，因而蒙受實際不利益。本件債
        務人可資換價之資產僅供其作為交通工具之機車一部，
        每月收入用以攤還各債權人後所預留之生活必要支出及
        父親與三位子女扶養費，也僅係維持其基本生活之需求
        等情已如前述，並已將其還款年限延長至上開規定之最
        大年限八年，以提高其還款成數至55.15%，故考量其還
        款能力及所提更生條件尚屬允當、可行。
  （三）按債務人有固定薪資、執行業務所得或其他固定收入，
        以其固定收入之一定部分充為清償，於一定期間分期履
        行，清償達一定成數，債權人受償金額不致過低，倘法
        院認為公允，始依消費者債務清理條例第64條第1 項為
        逕行認可之裁定，其目的係因債務人已分期清償債務達
        一定期間及金額，在兼顧債權人權益情況下，給予債務
        人重新復甦經濟生活之機會。又按退休金之制度，係公
        務員、勞工等於其退休後因年紀已大無收入時，為保障
        其基本生活無虞而設之社會安全制度。是債務人既已以
        其固定收入之一定部分充作清償，履行一定期間，清償
        金額達一定成數，若再將其日後退休金納入清償分配金
        額，恐與上開規定有違。
  （四）以債務人目前之信用，已殊難再有向他人貸款之機會，
        且考量其收入並不豐厚，預留供其使用之必要生活費用
        亦僅足以維持其基本生活之所需，自無多於金錢及能力
        供其揮霍或奢侈、浪費之可能，復以債務人將長時期履
        行債務義務，必然從中學習如何合理消費並藉此改善其
        消費習慣，以期待將來重新出發，故本院認無限制其生
        活程度之必要，債權人上揭請求實屬多餘。
四、綜上所述，債務人有固定收入，其更生方案之條件公允，且
    無不得認可之消極事由，揆諸消費者債務清理條例之立法目
    的，保障債權人公平受償，謀求消費者經濟生活之更生機會
    及社會經濟健全發展，故不經債權人會議可決，予以認可該
    更生方案。
五、爰依消費者債務清理條例第64條第1 項裁定如主文。
中    華    民    國    98    年    4     月    2     日
                民事執行處  司法事務官  蘇聰藝
上為正本係照原本作成
如不服本裁定，應於裁定正本送達後10日內，以書狀向本院司法
事務官提出異議。
中    華    民    國    98    年    4     月    2     日
                            書  記  官  張文俊

司法院資訊處製作；財團法人民間司法改革基金會備份。
